臺灣高等法院刑事裁定
110年度抗字第599號
抗  告  人  臺灣桃園地方檢察署檢察官
被      告  邱麗華



上列抗告人因聲請單獨宣告沒收違禁物案件，不服臺灣桃園地方
法院，中華民國110年3月4日裁定（110年度單禁沒字第202號）
提起抗告，本院裁定如下：
    主  文
原裁定撤銷，發回臺灣桃園地方法院。
    理  由
一、原裁定意旨略以：被告邱麗華前因違反毒品危害防制條例案
    件，經臺灣桃園地方法院以106年度原訴字第41號、第106 
    年度訴字第757號、107年度訴字第941號判決無罪，經本院
    以108年度原上訴字第98號駁回上訴確定，且遭退併辦部分
    另經臺灣桃園地方檢察署以109年度偵字第13980號、第1398
    1號不起訴確定。綜觀被告前案紀錄及相關卷證資料，上開
    案件均是針對被告販賣毒品咖啡包所為之追訴，依藥物檢驗
    報告書對本次聲請沒收之如附表所示扣案物，乃記載為「透
    明結晶1包」可知（見臺灣桃園地方檢察署106年度偵字第85
    38號卷第42頁），此毒品與前開案件之咖啡包不僅在外包裝
    上顯有不同，且毒品外觀態樣也有別，實則附表所示之毒品
    與被告前案販賣之客體有所不同，本次聲請沒收之甲基安非
    他命與前案並無關聯，而依被告前案記錄表及卷內資料可知
    ，檢察官並未就此部分被告是否持有第二級毒品犯行進行處
    理，然被告是否因此另外構成持有第二級毒品之犯行，尚屬
    有疑。是扣案之甲基安非他命既存有作為被告另案持有第二
    級毒品犯行之事證之可能，自無從宣告沒收，而裁定駁回檢
    察官之聲請。
二、抗告意旨略以：被告邱麗華前因違反毒品危害防制條例案件
    ，經臺灣桃園地方法院以106年度原訴字第41號、第106年
　　度訴字第757號、107年度訴字第941號判決無罪，經本院以1
    08年度原上訴字第98號駁回上訴確定，且遭退併辦部分另經
    臺灣桃園地方檢察署以109年度偵字第13980號、第13981號
    不起訴確定，及以109年度偵字第16015號以同一案件已不起
    訴處分確定為由簽結，而同一案件被告所持有、查扣之第二
    級毒品甲基安非他命1包（毛重0.42公克，因鑑驗取用0.002
    7公克），經送檢驗結果，呈甲基安非他命陽性反應，有台
    灣檢驗科技股份有限公司濫用藥物檢驗報告（檢體編號：DK
    -0000000號）附卷可稽，屬違禁物，且被告持有第二級毒品
    部分，亦經臺灣桃園地方檢察署檢察官以106年度偵字第945
    2號為不起訴處分確定，原審疏未究明，竟認被告持有本件
    扣案之第二級毒品未經檢察官處理而駁回聲請，顯有未洽。
    原裁定認事用法容有違誤，請將原裁定撤銷，更為適當之裁
    定等語。
三、經查：
  ㈠按沒收、非拘束人身自由之保安處分適用裁判時之法律；違
    禁物得單獨宣告沒收，刑法第2條第2項、第40條第2項分別
    定有明文；查獲之第一、二級毒品及專供製造或施用第一、
    二級毒品之器具，不問屬於犯罪行為人與否，均沒收銷燬之
    ，甲基安非他命係屬管制之第二級毒品，屬違禁物，105 年
    6月22日修正並於105年7月1日施行之毒品危害防制條例第18
    條第1項前段、第2條第2項第2款亦分別定有明文；又其未經
    裁判沒收者，應由檢察官聲請法院以裁定沒收之，此有司法
    院18年院字第67號可資參照。從而單獨宣告沒收，僅於案件
    未起訴或不起訴時，始由檢察官聲請法院裁定宣告沒收，以
    防衛社會利益，兼顧訴訟經濟（最高法院83年度台非字第34
    2號裁判意旨參照）。是案件未起訴或於不起訴確定後，由
    檢察官向法院聲請裁定宣告單獨沒收時，除不符單獨沒收條
    件之情形外，如僅屬沒收標的之範圍疑義，非不得依調查而
    確定者，法院未行使其調查權即予駁回，則與此項立法之原
    意有違。
  ㈡本件扣押物透明結晶1包（毛重0.42公克，因鑑驗取用0.0027
    公克，驗餘毛重0.4173公克），經台灣檢驗科技股份有限公
    司以氣相層析質譜儀（GC/MS）法檢驗結果，檢出甲基安非
    他命成分陽性，有106年5月15日台灣檢驗科技股份有限公司
    （報告編號：UL/2017/00000000）濫用藥物檢驗報告附卷可
    憑（見106年偵字第8538號卷第42頁）。又被告所涉持有第
    二級毒品甲基安非他命犯行，已獲不起訴處分確定在案，有
    本院被告前案紀錄表、臺灣桃園地方檢察署106年度偵字第9
    450、9451、9452號不起訴處分書附卷可稽（見本院卷），
    揆諸前揭敘明，檢察官聲請將上開扣案物單獨宣告沒收，於
    法有據。本件違禁物既已扣押在案，關於沒收標的範圍之疑
    義，非不得由法院依職權調查而予認定，原審未詳予調查，
    遽爾駁回抗告人之聲請，尚有未洽。抗告意旨指摘原裁定不
    當等語，非無理由，自應由本院將原裁定撤銷，發回原審更
    為適法之裁定。
據上論斷，應依刑事訴訟法第413條前段，裁定如主文。　　　
中　　華　　民　　國　 110　　年　　 4　　月　　19　　日
　　　　　　　　　刑事第十七庭  審判長法　官  鄭水銓
　　　　　　　　　　　　　　　　　　  法　官  李世華
　　　　　　　　　　　　　　　　　　  法　官  黃雅芬
以上正本證明與原本無異。
不得再抗告。
                                      書記官  鄭雅云
中　　華　　民　　國　　110 　年　　4 　　月　　20　　日
附表：
毒品種類  數量  鑑定報告  第二級毒品 甲基安非他命 毛重0.42公克，因鑑驗取用0.0027公克，驗餘毛重0.4173公克  臺灣檢驗科技股份有限公司民國106年5月15日濫用藥物檢驗報告UL/2017/0000000 （見臺灣桃園地方檢察署106年度偵字第8538號卷第42頁）